【裁判字號】    97,訴,1741
【裁判日期】    970806
【裁判案由】    違反毒品危害防制條例
【裁判全文】
臺灣彰化地方法院刑事判決              97年度訴字第1741號
公  訴  人  臺灣彰化地方法院檢察署檢察官
被      告  甲○○
上列被告因違反毒品危害防制條例案件，經檢察官提起公訴（97
年度毒偵字第1533、1856、2043、2169號）本院判決如下：
    主  文
甲○○施用第一級毒品，累犯，處有期徒刑捌月。又施用第一級
毒品，累犯，處有期徒刑捌月。又施用第一級毒品，累犯，處有
期徒刑捌月。又施用第二級毒品，累犯，處有期徒刑肆月。應執
行有期徒刑壹年陸月。
    事  實
一、甲○○前於民國（下同）93年間，因施用第一級毒品，經本
    院以93年度毒聲字第972 號裁定送觀察、勒戒，因無繼續施
    用傾向，於93年12月3 日執行完畢釋放，並經臺灣彰化地方
    法院檢察署檢察官以93年度毒偵字第4114號為不起訴處分確
    定。復於94年間，再因違反毒品危害防制條例案件，經本院
    於94年9 月19日以94年度訴字第1332號判決判處有期徒刑8
    月確定，甫於95年6 月23日縮刑期滿執行完畢。詎仍不知悔
    改，明知海洛因、甲基安非他命業經公告列為毒品危害防制
    條例第2 條第2 項所列管之第一、二級毒品，不得非法施用
    ，竟基於施用第一級毒品海洛因之犯意，分別於下列時、地
    ，施用第一級毒品海洛因各一次：(一)於97年1 月23日某時，
    在其位於彰化縣和美鎮○○里○○路○ 段185 號之住所，以
    將海洛因摻水置入針筒注射手臂血管之方式，施用第一級毒
    品海洛因1 次；(二)於97年1 月25日下午6 時許，在上開處所
    ，以前揭方式，施用第一級毒品海洛因1 次；(三)於97年3 月
    7 日某時許，亦在上開處所，以前揭方式，施用第一級毒品
    海洛因1 次。又基於施用第二級毒品甲基安非他命之犯意，
    於97年1 月28日或前4 日之某時，在不詳處所，以不明之方
    式，施用第二級毒品甲基安非他命1 次。嗣分別於(一)97年1
    月25日上午10時13分許，經其同意在彰化縣警察局和美分局
    嘉犁派出所為警採驗尿液結果呈嗎啡陽性反應始查悉，(二)97
    年1 月28日下午6 時許，為警持臺灣彰化地方法院檢察署檢
    察官核發之強制到場（強制採驗尿液）許可書，在同上分局
    採驗尿液結果呈嗎啡及甲基安非他命陽性反應始查悉，(三)97
    年3 月10日下午6 時50分許，因另案在同上住所為警緝獲，
    經採驗尿液結果呈嗎啡陽性反應始查悉。
二、案經彰化縣警察局和美、鹿港分局報告及臺灣彰化地方法院
    檢察署檢察官自動檢舉偵查起訴。
    理  由
一、本案下列引用之供述及非供述證據，經本院依法踐行調查證
    據程序，公訴人及被告均不爭執各該證據之證據能力，且亦
    查無依法應排除其證據能力之情形，是後述所引用證據之證
    據能力皆無疑義，合先敘明。
二、訊據被告甲○○對於其於上揭時、地共施用第一級毒品海洛
    因三次之犯行坦承不諱，惟矢口否認有何施用第二級毒品甲
    基安非他命之犯行，其辯稱：伊並無施用第二級毒品甲基安
    非他命，不知為何尿液驗出會有甲基安非他命陽性反應等語
    。
三、經查：被告於97年1 月25日、97年1 月28日、97年3 月10日
    為警查獲時所採驗之尿液，經臺灣彰化地方法院檢察署委託
    警方送請詮昕科技股份有限公司及中山醫學大學附設醫院中
    港分院檢驗結果，確分別(一)呈嗎啡（21927ng/ml）、可待因
    （3873ng/ml） 陽性反應、(二)呈嗎啡（47959ng/ml）、可待
    因（10014ng/ml）、安非他命（74ng/ml） 、甲基安非他命
    （22 4ng/ml） 陽性反應、(三)呈嗎啡（93422ng/ml）、可待
    因（10 578ng/ml） 陽性反應，此有應受尿液採驗人尿液檢
    體送驗紀錄表3 紙、彰化縣警察局鹿港分局委託檢驗尿液代
    號與真實姓名對照認證單、及詮昕科技股份有限公司97年2
    月15日、97年2 月15日、97年3 月26日編號00000000、0000
    0000、00 000000 號濫用藥物尿液檢驗報告、中山醫學大學
    附設醫院檢驗科藥物檢測中心97年5 月2 日尿液檢驗複驗報
    告各1 紙附卷可稽。參諸醫學臨床實驗及根據英國藥學會出
    版之文獻Cl arke's Isolation andIdentifica tion of Dr
    ugs 乙書第29 3頁載：海洛因經注射入人體後，在體內迅速
    水解成6-Mono acety Imorphine，再緩緩繼續水解成嗎啡，
    然後再循嗎啡之代謝方式排出，同書第431 頁至第432 頁並
    載有：嗎啡經注射入人體後，約50％以上於8 小時內自尿中
    排出，至24小時排出約90％，但48小時後仍有微量可檢出等
    語。此外，按通常健康成人一次注射嗎啡15公絲，而以現行
    採用蟻醛酸試液及鉬鋑銨酸試液檢檢驗其尿液時，注射後8
    小時內所排尿液易於檢出；8 小時至24小時，視其取尿時間
    及尿量多寡，可能檢出；至24小時以後所排之尿液，用上述
    方法已難檢出，亦據行政院衛生署藥物食品檢驗局73年11月
    30日（73）藥檢壹字第030221號函釋明確；又甲基安非他命
    經口服投與後，約70％於24小時內可自尿液中排出，又其尿
    液內含甲基安非他命成分之檢出，與投與甲基安非他命的量
    、個人體質、檢驗儀器之精密度有關，通常採尿化驗是否呈
    陽性反應，應以投與後24小時內所採者為宜，此亦有行政院
    衛生署藥物食品檢驗局（80）藥檢壹字第4529號函可查。揆
    諸前揭說明，足徵被告確實有於97年1 月23日某時、97年1
    月25日下午6 時許、97年3 月7 日某時許施用第一級毒品海
    洛因共3 次，及於97年1 月28日或前4 日之某時施用第2級
    毒品甲基安非他命1 次之犯行，被告空言辯稱：並未施用甲
    基安非他命云云，顯係事後飾卸之詞，自不足採，被告上開
    施用第一級毒品海洛因及第二級毒品甲基安非他命之犯行均
    堪認定。
四、另按犯毒品危害防制條例第10條施用第1 、2 級毒品之罪者
    ，檢察官應先聲請法院裁定將被告令送勒戒處所觀察、勒戒
    ，經觀察、勒戒後，認無繼續施用毒品傾向者，應即釋放，
    並為不起訴之處分或不付審理之裁定；認有繼續施用毒品傾
    向者，應由檢察官聲請法院裁定令入戒治處所施以強制戒治
    ，且經觀察、勒戒或強制戒治執行完畢釋放後，5 年內再犯
    第10條之罪，檢察官應依一般刑事訴訟程序予以起訴論罪科
    刑，此觀諸毒品危害防制條例第20條第1 項、第2 項、第23
    條第2 項前段規定自明。經查，本件被告前於93年間，因施
    用第一級毒品，經本院以93年度毒聲字第972 號裁定送觀察
    、勒戒，因無繼續施用傾向，於93年12月3 日執行完畢釋放
    ，並經臺灣彰化地方法院檢察署檢察官以93年度毒偵字第41
    14號為不起訴處分確定之事實，有臺灣高等法院被告前案紀
    錄表、臺灣彰化地方法院檢察署刑案資料查註紀錄表各1 份
    附卷可參，其於前開觀察、勒戒執行完畢釋放後5 年內，復
    犯本件施用第一、二級毒品罪，事證明確，應予依法論科。
五、查海洛因、甲基安非他命為毒品危害防制條例第2 條第2 項
    所明定之第一、二級毒品，是核被告甲○○所為，分別係犯
    同條例第10條第1 項之施用第一級毒品罪及同條第2 項之施
    用第二級毒品罪。被告於持有第一、二級毒品並進而施用，
    其持有之低度行為應為施用之高度行為所吸收，均不另論持
    有毒品之罪。被告所犯上開施用第一級毒品之3 罪及施用第
    二級毒品之1 罪間，犯意各別，行為不同，應予分論併罰。
    查被告於94年間，因違反毒品危害防制條例案件，經本院於
    94年9 月19日以94年度訴字第1332號判決判處有期徒刑8 月
    確定，甫於95年6 月23日縮刑期滿執行完畢等情，有臺灣高
    等法院被告前案紀錄表1 份在卷可按，其於有期徒刑執行完
    畢後5 年內，故意再犯本件最重本刑為有期徒刑以上之罪，
    均為累犯，應均依刑法第47條第1 項之規定，加重其刑。爰
    審酌被告前有施用毒品之不良素行，歷經觀察、勒戒後，仍
    未能徹底戒絕毒品，顯見意志不堅，有失政府制定毒品危害
    防制條例之立法美意，本不宜寬貸，惟念其施用毒品乃自戕
    一己之身體健康，尚未害及他人，且犯後否認其施用第二級
    毒品之犯行，暨其智識程度、生活狀況等一切情狀，分別量
    處如主文所示之刑，並定其應執行之刑，以示懲戒。
據上論斷，應依刑事訴訟法第299 條第1 項前段，毒品危害防制
條例第10條第1 項、第2 項，刑法第11條前段、第47條第1 項、
第51條第5 款，判決如主文。
本案經檢察官蔡明達到庭執行職務。
中    華    民    國    97    年    8     月    6     日
                    刑事第二庭    審判長法官  石馨文
                                  法      官  尚安雅
                                  法      官  黃齡玉
以上正本證明與原本無異。
如不服本判決，應於判決送達後10日內，向本院提出上訴書狀，
上訴書狀應「敘述具體上訴理由」，並按他造當事人之人數附繕
本。「切勿逕送上級法院」。
中    華    民    國    97    年    8     月    6     日
                                      書記官  林嘉賢
毒品危害防制條例第10條
施用第一級毒品者，處 6 月以上 5 年以下有期徒刑。
施用第二級毒品者，處 3 年以下有期徒刑。


司法院資訊處製作；財團法人民間司法改革基金會備份。
